臺灣桃園地方法院刑事判決　　　　　 94年度交簡上字第108號
上　訴　人　丁○○
即被告
上列上訴人因過失傷害案件，不服本院簡易庭93年度壢交簡字第
1040號，中華民國94年6 月30日第一審簡易判決（起訴案號：台
灣桃園地方法院檢察署93年度偵字第6142號）提起上訴，本院判
決如下︰
    主  文
上訴駁回。
丁○○緩刑年。
    事  實
一、丁○○受僱於味全食品工業股份有限公司（下稱味全公司）
    中壢營業所擔任司機，以駕駛自小貨車送貨為業，係從事業
    務之人，於民國93年2 月21日上午，駕駛車牌號碼G4－8003
    號自小貨車送貨，沿桃園縣中壢市○○里○○街往自強國中
    後門由東向西方向行駛，於同日上午10時44分許，行經該市
    ○○街、富裕街之無號誌且未劃分幹、支線道之交岔路口，
    擬直行通過路口，本應注意行車速度，依速限標誌或標線之
    規定，無標誌或標線者，行車時速不得超過50公里，且汽車
    行駛時，駕駛人應注意車前狀況、隨時採取必要之安全措施
    ，及行經無號誌交岔路口，應減速慢行，作隨時停車之準備
    ，而當時天候晴、日間自然光線、視距良好、市區○○道路
    乾燥、無缺陷、無障礙物等情形，並無不能注意之情況，竟
    疏未注意車前狀況，並減速慢行作隨時停車之準備，貿然以
    超過50公里之速度超速行駛，適甲○○騎乘車牌號碼UUF －
    539 號輕型機車搭載友人丙○○，沿同縣市○○街往強國路
    由北向南方向行駛欲穿越富國街之路口，亦疏未注意車前狀
    況及減速慢行作隨時停車之準備，且在未劃分幹、支線道同
    為直行車，其左方車未暫停讓右方之丁○○來車先行，致二
    車均行至該交岔路口中心處均因閃煞不及，丁○○車輛之右
    前車頭處撞擊甲○○、丙○○所騎乘機車之右側後方車身處
    ，並將甲○○所騎乘機車往東（機車左前方）斜推移至碰撞
    富國街上由蔡洋勝所有停放該處之車牌號碼LI－4986號自小
    客車後始停住，丁○○之車輛則再往前行進約26公尺始煞停
    ，致甲○○受有頭部外傷、胸腔挫傷、多處挫傷之傷害，丙○○則受有頭部外傷併腦水腫及顱內高壓、顱骨骨折、全身
    多處挫傷及撕裂傷、疑似頸椎受損、瀰漫性軸突受損、角膜
    潰瘍等傷害（丙○○告訴丁○○部分，業經丙○○於原審審
    理時撤回告訴，詳如後述）。丁○○肇事後，主動報警，在
    未有偵查犯罪職務之機關或公務員發覺其為犯罪人前，向警
    員主動供承肇事犯罪，並接受裁判。
二、案經甲○○、丙○○、乙○○訴由桃園縣政府警察局中壢分
    局報告臺灣桃園地方法院檢察署檢察官偵查後聲請以簡易判
    決處刑。
    理  由
一、訊據被告固坦認有於前開時、地，駕車與甲○○騎乘之機車
    發生碰撞，並致甲○○、丙○○受傷，及其駕車肇事有過失
    之事實，惟辯稱：肇事當時伊時速約50公里，並未超速，行
    經該交岔路口時也有煞車，但仍閃避不及云云。經查：
  (一)前揭事實，業據證人甲○○、蔡洋勝分別於警詢、偵查及原
    審審理時指證綦詳（見偵查卷第5 、10、34頁、原審卷附94
    年1 月10日訊問筆錄），被告亦坦認有駕車行經上開交岔路
    口，於路口中心處不慎其車輛之右前車頭碰撞告訴人甲○○
    、丙○○所騎乘機車右後方等情不諱，又甲○○受有頭部外
    傷、胸腔挫傷、多處挫傷之傷害，有行政院衛生署桃園醫院
    診斷證明書在卷可按，其受有傷害亦堪認定。此外，復有警
    製道路交通事故現場圖及調查報告表1 份、現場及車輛毀損
    照片共11幀在卷足憑。又依卷附交通事故現場圖及現場照片
    所示，肇事之交岔路口，係一無號誌之交岔路口，且未劃分
    幹、支線道，被害人丁○○所騎乘機車遭被告車輛碰撞後即
    往東（機車左前方）斜推移至碰撞富國街上蔡洋勝所停放之
    車牌號碼LI－49 86 號自小客車後始停住，現場因此遺有1.
    05公尺長之刮地痕，再觀諸被告丁○○及被害人甲○○均一
    致指稱二車係在上開路口交岔處碰撞，佐以被害人機車刮地
    痕始點處亦位於該交岔路口中心處等情，堪認卷附現場圖所
    標示之機車刮地痕起點處即前開交岔路口中心處即為二車發
    生碰撞處。再依被告丁○○於警詢時供述現場伊之自小客車
    並未移動等語（見偵查卷第3 頁背面），足見被告於前開交
    岔口中心處肇事後其車輛復往前行進約26公尺（即9.6+3.2+
    8.5+4.7）後始煞停。
　(二)又經核現場圖從機車刮地痕起點至被告撞擊被害人機車至煞
  　停停車位置之車頭為止，全長約26公尺，且被害人甲○○之
    機車經碰撞後被往東斜推移1.05公尺後，因碰撞到路邊停放
    之自小客車始停住，依「一般公路汽車煞車距離、行車速度
    對照表」，被告顯已超過時速50公里行車，且被害人甲○○
    所乘機車事故後右側後方車殼內凹破裂、座墊脫落、前車頭
    車殼及車燈脫落斷裂、油料溢出，地面復遺有大量血跡，被
    告所駕車輛則右前車頭內凹損壞（前保險桿彎曲破裂、前車
    燈破損、引擎蓋內凹突起），有現場照片可按，並據證人甲○○證述在卷，亦可見當時撞擊力之強大，依客觀情況，核
    與前開認定被告係超速行駛之情相符。被告辯稱伊時速約50
    公里，並未超速云云，顯不可採。而依被告行進之富國街，
    甚為寬闊平直且光線充足，有現場照片可稽，依客觀環境，
    被告應可察見車輛前方相當距離以外之道路、人車之車前狀
    況，且被告亦知其行車欲穿越路口，卻未提高注意，其顯疏
    未注意車前狀況。
二、按行車速度，依速限標誌或標線之規定，無標誌或標線者，
  　行車速度不得超過50公里。又汽車行駛時，駕駛人應注意車
    前狀況，並隨時採取必要之安全措施，及行經無號誌之交岔
    路口應減速慢行，作隨時停車之準備，道路交通安全規則第
    93條第1 項第1 款、第2 款、第94條第3 項分別定有明文。
    本件車禍發生時，天候晴、日間自然光線、視距良好、市區
    ○○道路乾燥、無缺陷、無障礙物，並無不能注意之情況，
    前已述及，詎被告竟疏未注意車前狀況，及行經無號誌之交
    岔路口應減速慢行作隨時停車之準備，猶超速行駛，致發現
    被害人甲○○附載丙○○所騎乘之機車時，閃避不及，而撞
    擊被害人甲○○所乘機車右側後方車身，被害人甲○○因而
    受有上開之傷害，被告未注意車前狀況、未減速慢行猶超速
    行駛之過失甚明。另按汽車行駛至無號誌之交岔路口，未劃
    分幹、支線道者，同為直行車，左方車應暫停讓右方車先行
    ，道路交通安全規則第102 條第1 項第2 款亦定有明文。而
    依卷附道路交通事故調查報告表所載，本件肇事路段係未劃
    分幹、支線道之道路，告訴人甲○○騎乘機車搭載丙○○，
    沿富裕街往強國路由北向南方向行駛並穿越富國街之交岔路
    口，告訴人甲○○復自承伊當時剛起步，時速只有15至20
    公里，而依肇事當時天候晴且視距良好，並無不能注意之情
    事，已如前述，則苟告訴人甲○○行經前開路口有保持縝密
    ，自能及時發現其右方來車即被告車輛亦正通過上開路口之
    狀況，而減速慢行並暫停讓被告車輛先行，惟告訴人甲○○
    仍因疏未注意車前狀況及減速慢行並暫停讓右方被告來車先
    行，逕行通過該路口，以致發生本件車禍，告訴人甲○○亦
    有過失甚明，告訴人甲○○指稱通過路口時完全沒有看到被
    告車輛云云，自難採認。而就被告行進無號誌交岔路口未減
    速慢行，及被害人甲○○未讓右方車先行為肇事原因部分，
    臺灣省桃園縣區車輛行車事故鑑定委員會亦同此認定，另被
    告行經無號誌交岔路口、有未減速慢行反超速行駛之實，台
    灣省車輛行車事故覆議鑑定委員會亦同此認定，有臺灣省桃
    園縣區車輛行車事故鑑定委員會桃鑑字第09352006 05 號函
    暨函覆鑑定意見書、台灣省車輛行車事故覆議鑑定委員會府
    覆議字第9311029 號函附卷可佐，至鑑定、覆議意見均未就
    被告、被害人甲○○均有未注意車前狀況，及被害人甲○○
    有行經無號誌交岔路口未減速慢行之違誤，該部分之意見，
    顯與事實有違，尚難憑採。又被害人甲○○係因本件事故受
    有如事實欄所載之傷害，被告之過失駕駛行為，與告訴人甲○○因本件事故所受傷害間，有相當因果關係，自應負過失
    責任，至告訴人甲○○雖就車禍之發生亦同有過失，但就被
    告過失責任之成立並不生影響。綜述，本件事證明確，被告
    犯行堪以認定，應依法論科。
三、按被告丁○○受僱於味全食品公司擔任司機，以駕駛自小貨
    車送貨為業，係從事駕駛業務之人，其因駕駛過失致告訴人
    甲○○受傷，核其所為，係犯刑法第284 條第2 項前段之業
    務過失傷害罪。又被告肇事後，於員警前往現場處理時，承
    認為肇事人，嗣並接受裁判，有桃園縣政府警察局中壢分局
    道路交通事故肇事人自首情形紀錄表在卷足徵，被告之情形
    符合自首之要件，應依刑法第62條前段之規定，減輕其刑。
    又公訴意旨另以被告前開駕車過失行為同時致被害人丙○○
    受有前述如事實欄所載之傷害，因認被告此部分亦涉犯刑法
    第284 條第2 項前段之業務過失傷害罪嫌。惟按告訴乃論之
    罪，告訴人於第一審辯論終結前得撤回其告訴，刑事訴訟法
    第238 條第1 項定有明文。查公訴人所指被告此部涉犯刑法
    第284 條第2 項前段之罪，依同法第287 條前段規定，須告
    訴乃論，茲據告訴人丙○○、乙○○於原審審理時均聲請撤
    回告訴，有刑事撤回告訴狀2 份附卷可稽，惟被告此部犯行
    與前揭論罪科刑之業務過失傷害罪間有想像競合犯之關係，
    屬裁判上之一罪，爰不另為不受理判決之諭知。
四、原審以被告事證明確，援引刑法第284 條第2 項前段、第41
    條第1 項前段、第62條前段、罰金罰鍰提高標準條例第1 條
    前段、第2 條，判處被告拘役30日，如易科罰金，以300 元
    折算1 日，認事用法俱無違誤之處，量刑亦屬妥適，應予維
    持。被告上訴意旨未具體指出原審判決違誤之處，僅主張其
    與被害人甲○○已和解云云，非有理由，上訴應予駁回。末
    查被告丁○○前未曾受有期徒刑以上刑之宣告，有卷附台灣
    高等法院被告前案紀錄表可按，因過失而犯罪，事後並深具
    悔意，且與告訴人甲○○已達成民事和解賠償其損害，並表
    示撤回本件告訴，業據告訴人甲○○於本院審理時到庭證述
    屬實，並有和解書1 份在卷可佐，經此起訴、審判與刑之宣
    告，當知所警惕，信無再犯之虞，本院認所宣告之刑以暫不
    執行為適當，爰併宣告緩刑3 年，以啟自新。
據上論斷，應依刑事訴訟法第455 條之1 第3 項、第368 條，刑
法第74條第1款，判決如主文。
本案經檢察官徐則賢到庭執行職務。
中　　華　　民　　國　　94　　年　　10　　月　　31　　日
                  臺灣桃園地方法院交通法庭
                      審判長法  官  孫惠琳
                            法  官  賴淑美
                            法  官  林惠霞
以上正本證明與原本無異。
不得上訴。
                            書記官  陳恩如
中　　華　　民　　國　　94　　年　　10　　月　　31　　日
附錄本案論罪科刑法條全文
刑法第284 條第2 項
從事業務之人，因業務上之過失傷害人者，處一年以下有期徒刑
、拘役或一千元以下罰金，致重傷者，處三年以下有期徒刑、拘
役或二千元以下罰金。
